【裁判字號】    89,易,1959
【裁判日期】    900706
【裁判案由】    恐嚇取財等
【裁判全文】
臺灣桃園地方法院刑事判決                        八十九年度易字第一九五九號
    公  訴  人  臺灣桃園地方法院檢察署檢察官
    被      告  丙○○
右列被告因恐嚇取財等案件，經檢察官提起公訴（八十九年度偵字第八三四０號），
及移送併辦（台灣板橋地方法院檢察署八十九年度偵字第一一九四八號）本院判決如
左：
    主  文
丙○○意圖為自己不法之所有，而侵占遺失物，處罰金參仟元，如易服勞役，以佰
元折算壹日。又連續共同意圖為自己不法之所有，以恐嚇使人將本人之物交付，處有
期徒刑壹年貳月；扣案之安全帽壹頂、雨傘、畚斗、手電筒各壹支、甲○○遭冒名申
請之中國信託商業銀行帳號０六０─五三─七九一四八─０─三─０號之存摺壹本、
印章壹枚、提款卡壹張，均沒收。
    事  實
一、丙○○於民國八十九年五月間，在新莊市新泰活動中心前，拾得陳律源所遺失之
    黑色皮夾一只（內有身分證、建保卡、學生證、機車行照、機車保險卡各一張）
    ，竟意圖為自己不法之所有，將之侵占入己。
二、丙○○明知己○所有ＧＷ─七八八八號自小客車及金蕭春所有、乙○○使用之Ｇ
    七─八二五九號自小客車為庚○○（台灣板橋地方法院審理中）所竊，因庚○○
    尚有積欠丙○○債務未還，竟與庚○○、戊○○（台灣板橋地方法院審理中）基
    於共同意圖為自己不法所有之概括犯意聯絡，由庚○○提供車主遺留於車上之姓
    名、聯絡電話，並由戊○○提供於跳蚤市場購得第三人甲○○被冒名申請之中國
    信託商業銀行、帳號０六０─五三─七九一四八─０─三─０號之存摺一本、印
    章一枚、及提款卡一張，以供丙○○恐嚇取財使用。先於八十九年五月二十七日
    早上，在某不詳地點之公共電話，由丙○○接續以電話向己○告稱：「如不給新
    台幣（下同）六萬元，車子就不還給他」等語，以加害財產之事恐嚇己○，致使
    己○心生畏懼，而如數將錢匯至上述帳戶，並由丙○○於八十九年五月二十九日
    十七時二十八分許，夥同戊○○、及第三人丁○○持上述提款卡前往玉山商業銀
    行新莊分行提款六萬元，而與戊○○朋分花用，惟丙○○於取得款項後竟未將車
    輛歸還己○。復於八十九年五月二十九日十三時、八十九年六月四日十四時、十
    九時、二十一時，在台北縣新莊市新泰活動中心旁、新莊市○○○路四十二號前
    之公共電話、由丙○○接續以電話向乙○○告稱：「交付四萬元，不然你的車子
    永遠都找不到了。」等語，以加害財產之事恐嚇乙○○，致使乙○○心生畏懼而
    報警處理。其於八十九年六月四日二十一時四十分許，乙○○佯裝依約將贖款放
    置於丙○○指定地點，即台北縣新莊市○○路十二之二一號前二百公尺之田埂後
    ，於同日晚上十時三十分許丙○○現身欲取款時，隨為埋伏之警員當場查獲，致
    未得逞。並當場扣得其所有供作案使用之安全帽一頂、雨傘、畚斗、手電筒各一
    支。丙○○於被逮捕後，在有偵辦犯罪職務之公務員發覺前，向警方自首上述侵
    占遺失物之犯行，而接受裁判，並帶同警察至其位於台北縣新莊市○○街一一六
    巷三弄五號二樓之住處起出上開陳律源所遺失之黑色皮夾一個（內有身分證、建
    保卡、學生證、機車行照、機車保險卡各一張）。復於八十九年六月二十日十五
    時四十分許，經警從提款機之提款錄影，而至台北縣三重市○○○路三七八號戊○○住處搜獲上述第三人甲○○遭冒名申請之帳戶存摺一本、印章一枚，並循線
    至台北縣泰山鄉○○路○段一四五巷六一號查獲戊○○，並扣得上述帳號之提款
    卡一張，始知上述丙○○向己○恐嚇取財之犯行。
三、案經桃園縣警察局移送臺灣桃園地方法院檢察署檢察官偵查起訴暨台北縣警察局
    新莊分局報請臺灣板橋地方法院檢察署檢察官移送併辦。
    理  由
一、訊據被告丙○○對於右揭犯罪事實坦承不諱，核與被害人陳律源、己○、乙○○
    、甲○○於警訊中指述之情節相符，並贓物領具、車輛竊盜車牌失竊資料個別查
    詢報表─查詢車輛認可資料、中國信託商業銀行函暨甲○○開戶資料、匯款單、
    活期存款紀錄查詢單各一紙、提款照片四張、取款照片八張在卷，及安全帽一頂
    、雨傘、畚斗、手電筒各一支、甲○○遭冒名申請之上述帳戶存摺一本、印章一
    枚、提款卡一張扣案可稽，本件事證明確，被告犯行，堪以認定。
二、核被告丙○○所為，係犯刑法第三百三十七條之侵占遺失物罪、第三百四十六條
    第一項、第三項之恐嚇取財既遂及未遂罪。其與庚○○、戊○○就上開恐嚇取財
    犯行間有犯意聯絡及行為分擔，均為共同正犯。其先後多次為恐嚇取財既遂及未
    遂之犯行，時間緊接，犯罪構成要件相同，顯係基於概括犯意為之，為連續犯，
    應依連續犯規定論以恐嚇取財既遂罪，並依法加重其刑。公訴人雖未就被告於八
   十九年五月二十七日向被害人己○恐嚇取財既遂之犯行部分起訴，然本院認與起
    訴恐嚇取財未遂部分有連續犯之關係，屬裁判上之一罪，故本院自得併予審理，
    併此敘明。再被告所犯恐嚇取財既遂罪與侵占遺失物罪二罪間，犯意各別，罪名
    互殊，應予分論併罰。再被告於侵占遺失物罪未發覺前，向桃園縣警察局自首，
    此有警訊筆錄內之記載可憑，就侵占遺失物罪部分，應依同法第六十二條前段之
    規定減輕其刑。爰審酌被告之素行、犯罪之動機、目的、犯罪手段、所生損害及
    犯罪後態度等一切情狀，分別量處如主文所示之刑，並就侵占遺失物部分諭知易
    服勞役之折算標準。
三、扣案之安全帽一頂、雨傘、畚斗、手電筒各一支、甲○○遭冒名申請之中國信託
    商業銀行帳號０六０─五三─七九一四八─０─三─０號之存摺一本、印章一枚
    、提款卡一張，為其所有或同案共犯戊○○所有供犯罪所用之物，業據被告於警
    訊中供明在卷，應依刑法第三十八條第一項第二款宣告沒收。
四、公訴意旨另以：被告丙○○與庚○○、戊○○共同意圖為自己不法之所有，組成
    竊車恐嚇集團，於民國八十九年五月二十九日上午，由庚○○在桃園縣龜山鄉○○街二號，竊取金蕭春所有、乙○○使用之車號Ｇ七─八二五九號自小客車，因
    認被告亦涉有竊盜罪嫌云云。按犯罪事實應依證據認定之，無證據不得推定其犯
    罪事實，刑事訴訟法第一百五十四條定有明文；又按認定不利於被告之事實，須
    依積極證據，苟積極證據不足為不利於被告事實之認定時，即應為有利於被告之
    認定，更不必有何有利之證據，最高法院三十年上字第八一六號亦著有判例可資
    參照。公訴意旨認被告涉有上開竊盜之罪嫌，係以被告戊○○於警訊中所述為主
    要論據。然查：訊據被告堅詞否認有何竊盜犯行，辯稱：恐嚇車主乙○○之電話
    係庚○○提供，但不是伊偷的等語，經查，並未於被告丙○○處查獲乙○○所遺
    失之車號Ｇ七─八二五九號自小客車，或相關之證據，故此充其量僅能做為被告
    確知上揭自小客車遭竊，尚不足以證明即為被告所竊，何況被告既然供承相牽連
    案件之重罪，實無再矢口否認輕罪之必要，從而公訴人所據前開證據，並不足以
    證明被告確實涉有公訴意旨所指竊盜罪嫌，此外，本院復查無其他積極證據足資
    證明被告確有如公訴人所指之上揭竊盜犯行，惟公訴意旨認此部分與前揭已論罪
    科刑之恐嚇取財罪部分有牽連犯之裁判上一罪關係，爰不另為無罪之諭知。
據上論斷，應依刑事訴訟法第二百九十九條第一項前段，刑法第二十八條、第五十六
條、第三百四十六條第一項、第三百三十七條、第六十二條前段、第四十二條第二項
、第三十八條第一項第二款，罰金罰鍰提高標準條例第一條前段、第二條，判決如主
文。
本案經檢察官江苑臻到庭執行職務。
中      華      民      國    九十    年      七      月      六      日
                                臺灣桃園地方法院刑事第二庭
                                    法  官   曾  正  耀
右正本證明與原本無異。
如不服本判決，應於判決送達後十日內向本院提出上訴狀( 應附繕本 )，上訴於
臺灣高等法院。
                                    書記官   文  巧  雲
中        華        民        國   九十   年   七   月    六    日
論罪法條：
刑法第三百四十六條
意圖為自己或第三人不法之所有，以恐嚇使人將本人或第三人之物交付者，處六月以
上五年以下有期徒刑，得併科一千元以下罰金。
以前項方法得財產上不法之利益或使第三人得之者，亦同
前二項之未遂犯，罰之。
刑法第三百三十七條
意圖為自己或第三人不法之所有，而侵占遺失物、漂流物或其他離本人所持有之物者
，處五百元以下罰金。


司法院資訊處製作；財團法人民間司法改革基金會備份。
